【裁判字號】    92,上易,1905
【裁判日期】    921215
【裁判案由】    竊盜
【裁判全文】
臺灣高等法院臺中分院刑事判決                  九十二年度上易字第一九○五號
    上  訴  人  臺灣彰化地方法院檢察署檢察官
    被      告  丙○○
    被      告  丁○○
右上訴人因被告竊盜案件，不服臺灣彰化地方法院九十二年度易字第八四三號中華民
國九十二年八月二十七日第一審判決（聲請簡易判決處刑案號：臺灣彰化地方法院檢
察署九十二年度偵字第二○七三號），提起上訴，本院判決如左：
    主      文
原判決撤銷。
丙○○、丁○○共同攜帶兇器竊盜，丙○○累犯，處有期徒刑柒月；丁○○處有期徒
刑陸月，如易科罰金以佰元折算壹日。
    事      實
一、丙○○曾有多次違反麻醉藥品管理條例前科，其中於民國八十六年間，因違反麻
    醉藥品管理條例案件，經臺灣彰化地方法院於八十六年十一月十四日以八十六年
    度易字第二○二三號判處有期徒刑八月確定，於八十七年十月二十五日執行完畢
    ，又於八十八年間，因竊盜案件，經同院於八十八年四月二十九日以八十八年度
    斗簡字第一六七號判處罰金三千六百元確定。竟仍不知悔改，復夥同丁○○共同
    基於意圖為自己不法所有之犯意聯絡，由丙○○攜帶其所有客觀可視為兇器使用
    之鐵鎚及梅花扳手各一支（未扣案），於九十二年三月二日上午九時許（公訴人
    誤載為十三時三十分許），由丙○○駕駛其所有車牌號碼為ＱＩ－九九七一號自
    小貨車搭載丁○○，一同前往彰化縣社頭鄉○○村○○路○段五五七號德翰興業
    有限公司原址，利用上揭鐵鎚、梅花扳手敲打水泥及旋轉螺絲之方式，竊取甲○○所有置放於該處之鐵柱七支，得手後藏置於丙○○所駕自小貨車上，嗣於同日
    下午一時三十分許，正欲駕車離去之際，為警當場查獲，始悉上情。
二、案經彰化縣警察局田中分局報請臺灣彰化地方法院檢察署檢察官聲請簡易判決處
    刑，經認不宜，改依通常程序審理。
    理      由
一、訊之被告丙○○、丁○○二人，固不諱言有於右揭時地，由被告丙○○攜帶其所
    有鐵鎚、梅花扳手各一支，夥同被告丁○○一同前往拿取該處鐵柱七支等情，惟
    均矢口否認有竊盜之犯意，二人均辯稱：本件是第二次去撿拾，之前被告丙○○
    撿拾那次，已經檢察官不起訴，所以我們才會第二次再去撿拾，而且現場也沒有
    任何警告標誌，我們前往的時候，是別人建屋打掉而傾倒在那裡的，我們以為是
    別人不要的，被告丁○○是陪同被告丙○○一起前往作資源回收云云。然查：
    (一)本件被告二人拿取之鐵柱七支，係屬被害人甲○○所有置放於彰化縣社頭鄉○○村○○路○段五五七號「德翰興業有限公司」內，該鐵柱公司還要使用一節
      ，業據證人甲○○於警詢、本院審理時證述明確，且有贓物認領保管書一紙在
      卷可稽，足見被告二人拿取之鐵柱係屬有合法所有權人所有，即非廢棄之無主
      物，且該等物品既係放置於屋內，且有一定之經濟價值，縱現場已因甚久無人
      使用、門戶或其他安全措施遭破壞，仍難認該屋內之物已屬他人不要之廢棄物
      ，應受法律上之保障。
    (二)次查本件被告丙○○前曾於九十一年六月六日進入同址工廠，竊取被害人甲○○所有之齒輪減速機一組、皮帶盤、減速機護蓋各一個經警查獲，歷經警訊及
      偵查程序，雖當時承辦該案檢察官偵查後認依卷內職務報告所示，設在彰化縣
      社頭鄉○○村○○路○段五五七號德翰興業有限公司，於八十九年間已經營不
      善倒閉，平時無人管理該工廠等情，又觀之卷內照片四幀內容，上揭工廠確實
      無人管理，雜物凌亂，顯已廢棄，若前揭齒輪減速機、皮帶盤及減速機護蓋放
      置該工廠內，依常理度之，應可認為是他人所拋棄之物，因之認被告丙○○辯
      稱其並無竊取故意一節，尚堪採信，而認被告丙○○無竊盜故意，故為不起訴
      處分等情。然被害人甲○○於該案警詢時已述明上揭物品係屬其所有，且已辦
      理領回手續等情，經本院調閱臺灣彰化地方法院檢察署九十一年度偵字第三七
      六八號偵查卷宗查明屬實，有該被害人甲○○之警詢筆錄暨贓物認領保管書各
      一份在卷可參，因之上揭物品既屬他人所有且業經該物所有人領回，難認係屬
      他人不要之廢棄物至明。則被告丙○○或於九十一年六月六日該次誤認上揭物
      品係屬他人拋棄之物而辯稱無竊取故意為可採，然至遲於該案發生後，應已明
確知悉該處置放之物品為被害人甲○○所有，並非不要之廢棄物之事實，其猶
      夥同被告丁○○前往竊取他人之物，即有不法意圖至明。
    (三)況依被告丙○○所述彼等竊取方式，係持鐵鎚、梅花扳手敲打水泥及旋轉螺絲
      之方式，竊取置放於該處之鐵柱七支，明顯可見該鐵柱並非類如他人不要之垃
      圾廢棄物隨意丟棄，被告丁○○復供稱其認為該物是有人的等語，足見被告二
      人確應知悉上揭物品係屬他人所有之物至明，其二人未經該物所有人同意，即
      擅自拿取欲加以變賣，亦認該物有一定之經濟價值，顯見其二人應有為自己不
      法所有之意圖。至上揭物品所置放之工廠，縱因已久未經營管理而有荒廢之情
      ，然依一般事理觀之，若未經所有權人同意，仍非可任令所有權人以外之人搬
      運、撿拾包括工廠建築物本身及其內之物品，否則廢棄工廠或無人看守之地，
      豈非成為法外之物，隨便任由他人搬運、破壞之結果，淪為廢墟或平地亦是遲
      早之事，此對於他人之物之所有權之保障，顯有未洽。則上揭物品既仍置放於
      工廠之內，難認已屬他人不要之廢棄物，被告二人所辯現場無警告標誌、以為
      是他人不要之物云云應係事後卸責之詞，不足採信。
    (四)從而，本件被告二人竊盜犯行事證明確，洵堪認定，均應依法論科。
二、按刑法第三百二十一條第一項第三款之攜帶兇器竊盜罪，係以行為人攜帶兇器竊
    盜為其加重條件，此所謂兇器，其種類並無限制，凡客觀上足以對人之生命、身
    體、安全構成威脅，具有危險性之兇器均屬之（參考最高法院七十九年臺上字第
    五二五三號判決意旨），查鐵鎚、梅花扳手，客觀上自足對他人生命、身體造成
    威脅，應屬具有危險性之兇器。被告二人上揭竊盜犯行，核均係犯刑法第三百二
    十一條第一項第三款之攜帶兇器竊盜罪。被告二人就上揭竊盜犯行，互有犯意聯
    絡及行為分擔，均係共同正犯。公訴人認被告二人上揭所犯係刑法第三百二十條
    第一項之竊盜罪，起訴法條容有未洽，惟基本事實同一，應予變更起訴法條。又
    查被告丙○○曾於八十六年間，因違反麻醉藥品管理條例案件，經臺灣彰化地方
    法院於八十六年十一月十四日以八十六年度易字第二○二三號判處有期徒刑八月
    確定，於八十七年十月二十五日執行完畢，有臺灣高等法院被告全國前案紀錄表
    、臺灣彰化地方法院檢察署刑案資料查註記錄表各一紙在卷可稽，其於有期徒刑
    執行完畢後五年內，再犯本件有期徒刑以上之罪，是為累犯，應依法加重其刑。
    原審未予詳查，遽認被二人無罪，尚有未洽，檢察官就此提起上訴為有理由，應
    由本院將原審判決予以撤銷改判。爰審酌被告二人之素行、智識程度，復參酌其
    二人犯罪之動機尚屬單純，又其二人之犯罪方法、手段、對被害人所生之危害暨
    其二人犯後之態度等一切情狀，分別量處如主文第二項所示之刑，並就被告丁○○所處之刑，諭知易科罰金之折算標準。至被告二人用於本案之鐵鎚、梅花扳手
    各一支，雖屬被告丙○○所有，供本件犯行所用之物，然既未經扣案，去向及型
    體均屬不明，且非違禁物，為免執行之困難，故不為沒收之諭知，附此敘明。
據上論斷，應依刑事訴訟法第三百六十九條第一項前段、第三百六十四條、第二百九
十九條第一項前段、第三百條，刑法二十八條、第三百二十一條第一項第三款、第四
十七條、第四十一條第一項前段，罰金罰鍰提高標準條例第二條，判決如主文。
本案經檢察官乙○○到庭執行職務。
中      華      民      國      九十二  年      十二    月      十五    日
                                臺灣高等法院臺中分院刑事第六庭
                                      審判長法  官  李  文  雄
                                      法  官  邱  顯  祥
                                            法  官  陳  秀  
右正本證明與原本無異。
不得上訴。
                                            書記官  黃  禎  祥
中      華      民      國      九十二  年      十二    月      十六    日
附錄本案論罪科刑法條全文：
刑法第三百二十一條第一項第三款：
刑法第三百二十一條：
犯竊盜罪而有左列情形之一者，處六月以上五年以下有期徒刑：
一、於夜間侵入住宅或有人居住之建築物、船艦，或隱匿其內而犯之者。
二、毀越門扇、牆垣或其他安全設備而犯之者。
三、攜帶兇器而犯之者。
                                                                        Ａ


司法院資訊處製作；財團法人民間司法改革基金會備份。
